最高法院刑事判決　　　　　　　　　 110年度台上字第5985號
上　訴　人　張浩澄



上列上訴人因加重詐欺案件，不服臺灣高等法院中華民國110年4
月29日第二審判決（110年度上訴字第545號，起訴案號：臺灣桃
園地方檢察署109年度偵字第14345號），提起上訴，本院判決如
下：
    主  文
上訴駁回。
    理  由
一、按刑事訴訟法第377 條規定，上訴於第三審法院，非以判決
    違背法令為理由，不得為之。是提起第三審上訴，應以原判
    決違背法令為理由，係屬法定要件。如果上訴理由書狀並未
    依據卷內訴訟資料，具體指摘原判決不適用何種法則或如何
    適用不當，或所指摘原判決違法情事，顯與法律規定得為第
    三審上訴理由之違法情形，不相適合時，均應認其上訴為違
    背法律上之程式，予以駁回。
二、本件原判決撤銷第一審之科刑判決，改判仍從一重論處上訴
    人甲○○犯3 人以上共同詐欺取財罪刑（另想像競合犯洗錢
    防制法第14條第1項之洗錢罪）。
三、按證據之取捨及事實之認定，為事實審法院之職權，如其判
    斷無違經驗法則或論理法則，即不能任意指為違法。查原判
    決係綜合全案證據資料及調查證據所得，併採取上訴人在偵
    查及歷審審理中之自白，佐以證人即告訴人乙○○之指證及
    卷內與其自白及乙○○之指證相符之證據資料（見原判決第
    3至4頁理由貳、一㈠），依法認定上訴人有其事實欄所載犯
    行，並無所指僅憑其自白即認定其犯罪之情形。復依確認之
    事實，說明上訴人為貪圖事後可分得之不法報酬，而決意提
    供其所申辦之國泰世華商業銀行帳戶及資料予「張智傑」，
    進而依「張智傑」指示提領乙○○被詐騙而匯入上開帳戶之
    款項，再購買遊戲點數，將遊戲點數拍照後透過通訊軟體
    LINE傳送給「張智傑」，使本案詐欺集團成員得以順利完成
    詐欺取財之行為，並從中獲取報酬，足徵其係基於自己犯罪
    之意思參與該詐欺集團之分工，分擔犯罪行為之一部，並利
    用他人之行為，以達詐欺犯罪之目的，所為與通訊軟體LINE
    上自稱「林怡蓁」、「張智傑」及本案詐欺集團所屬不詳成
    年成員間，就本件犯行，有犯意聯絡及行為分擔，而為共同
    正犯等旨，均依卷內證據資料詳予說明。所為論斷，且無悖
    於論理法則、經驗法則，自不得任意指為違法。
四、按所謂依法應於審判期日調查之證據，係指與待證事實有重
    要關係，在客觀上顯有調查必要性之證據而言，故其範圍並
    非漫無限制，必其證據與判斷待證事實之有無，具有關聯性
    ，得據以推翻原判決所確認之事實，而為不同之認定，始足
    當之。若所證明之事項已臻明瞭，無再調查之必要者，而未
    為無益之調查，即不能指為調查未盡之違法。查上訴人在原
    審就「林怡蓁」、「張智傑」是否同一人並未主張，且未提
    出任何證據方法請求法院調查，復於審判長詢問「尚有何證
    據聲請調查？」時，答稱：「無」（見原審卷第132 頁）。
    是原判決認本案事證已明，而不再就「林怡蓁」、「張智傑
    」是否係同一人，為無益之調查，自無調查職責未盡可言。
    至於原判決因認上訴人係與成年人共犯本案，而未適用少年
    事件處理法第85條第1 項有關成年人與未滿18歲之人共同實
    施犯罪，應依所犯之罪，加重其刑2分之1之規定，係為上訴
    人有利之認定，自不得執以指摘資為適法之第三審上訴理由
    。上訴意旨猶謂：本案起訴、審判之基礎，大致為伊之供述
    及主動提供之證據，判決中所謂「林怡蓁」、「張智傑」及
    所屬詐欺集團之真實姓名、年籍不詳之成年成員，均未調查
    或傳喚；又「林怡蓁」、「張智傑」及其所屬詐欺集團成員
    是否為同一人所飾，伊均不認識，則有關前揭嫌疑人究竟為
    誰？究有幾人？原審既未調查，如何得知係「3 人以上」且
    為「成年人」？遽以3 人以上共同詐欺取財罪相繩，恐有適
    用法則不當之違誤云云，係為不利己之主張，或對原判決已
    論斷明白及於判決結果無影響之枝節事項，徒憑己見漫為指
    摘，難認係合法之第三審上訴理由。
五、本案上訴人所犯並非最輕本刑3 年以上有期徒刑案件，且於
    第一、二審審理中，上訴人均陳明其非低收入戶、中低收入
    戶者（見第一審卷第69頁、原審卷第132 頁），是本件並無
    刑事訴訟法第31條規定應指定公設辯護人或律師為被告辯護
    之情形，則第一審及原審法院均未指定公設辯護人或律師為
    上訴人辯護，自於法無違。上訴意旨另謂：本案在偵查及審
    理中，均未能為伊指定辯護人，伊對自己係中低收入戶身分
    尚不能循管道申請救濟，又豈能於司法中得以自保云云，顯
    非依據卷內資料而為指摘，與法律規定得為第三審上訴理由
    之違法情形，不相適合。
六、綜上，應認本件上訴違背法律上之程式，予以駁回。
據上論結，應依刑事訴訟法第395條前段，判決如主文。
中    華    民    國   110    年    11    月    10    日
                  刑事第五庭審判長法  官  吳  信  銘  
                                  法  官  梁  宏  哲  
                                  法  官  沈  揚  仁  
                                  法  官  蔡  廣  昇  
                                  法  官  何  菁  莪  
本件正本證明與原本無異
                                  書記官
中    華    民    國   110    年    11    月    19    日